【裁判字號】    92,重勞訴,1
【裁判日期】    920404
【裁判案由】    給付退休金
【裁判全文】
臺灣高雄地方法院民事判決  九十二年度重勞訴字第一號
    原      告  甲○○
    訴訟代理人  薛西全律師
    複  代理人  田平安律師
    被      告  立大農畜興業股份有限公司
    法定代理人  丙○○
    訴訟代理人  乙○○
右當事人間給付退休金事件，本院判決如左：
    主    文
原告之訴及假執行之聲請均駁回。
訴訟費用由原告負擔。
    事    實
甲、原告方面：
  一、聲明：
    (1)被告應給付原告新台幣（下同）八百八十萬元，及自民國九十一年八月三十日
      起至清償日止，按年息百分之五計算之利息。
    (2)訴訟費用由被告負擔。
    (3)願供擔保請准宣告假執行。
  二、陳述：
    (1)原告於五十九年一月起即受僱於被告公司，擔任廠長，於九十一年七月三十日
      退休，而被告係以機器製造飼料之工廠，原告受僱於被告公司領取工資，屬於
      工廠法施行細則第二條、第三條之工人，本件自應分別適用台灣省工廠工人退
      休規則及勞動基準法計算原告可得請領之退休金。
    (2)原告服務年資為三十二年六個月又二十九天，依此計算，在勞動基準法施行前
      之退休基數為三十，退休前三個月平均工資為十九萬六千元，得請領五百八十
      八萬元。又勞動基準法施行後之退休基數為十五，退休前六個月平均工資為十
      九萬六千元，可得領取之退休金為二百九十四萬元，共計原告可領八十八年擔
      任董事長之前之退休金八百八十二萬元。
  三、證據：提出薪資明細表、八十九年度臨時董監事會議記錄為證。
乙、被告方面：
  一、聲明：求為判決如主文所示。
  二、陳述：
    (1)七十九年間原告即受被告全體股東之委任管理公司，並擔任歷屆董事及董事長
      職務。
    (2)原告擔任董事及董事長期間，因涉掏空公司資產，而遭法院判刑，經被告依法
      召開九十年度股東常會解任原告職務。
    (3)原告前係受委任管理公司，依法為委任之關係，自無勞動基準法之適用。
  三、證據：提出通告、開會通知、七十九年度臨時股東會議記錄、被告公司函、變
      更登記事項卡、九十年股東常會議事錄為證。
    理    由
一、原告起訴主張原告於五十九年一月起即受僱於被告公司，於九十一年七月三十日
    退休，而被告係以機器製造飼料之工廠，原告受僱於被告公司領取工資，屬於工
    人，又原告服務年資為三十二年六個月又二十九天，依此計算，原告共可領八十
    八年擔任董事長之前之退休金八百八十二萬元等語。被告則以：原告於七十九年
    間即受被告全體股東之委任管理公司，並擔任歷屆董事及董事長職務，後因涉掏
    空公司資產，遭法院判刑，經被告依法召開九十年度股東常會解任原告職務，是
    原告既係受委任管理公司，依法為委任之關係，自無勞動基準法之適用等語資為
    抗辯。
二、原告主張其於五十九年一月起即於被告公司服務，七十九年起即擔任董事、董事
    長職務等事實，為被告所不否認，並有股東會議記錄、通告、公司變更登記事項
    卡在卷可參，是原告此部份主張之事實堪可採信，此外，則為被告以前揭情詞置
    辯，是本件應審究者應為，原告與被告間是否屬勞雇關係？有否勞動基準法之適
    用？經查：
    (1)按「公司與董事間之關係，除本法另有規定外，依民法關於委任之規定。」公
      司法第一百九十二條第三項定有明文。又按「所謂委任，係指委任人委託受任
      人處理事務之契約而言。委任之目的，在一定事務之處理。故受任人給付勞務
      ，僅為手段，除當事人另有約定外，得在委任人所授權限範圍內，自行裁量決
      定處理一定事務之方法，以完成委任之目的。而所謂僱傭，則指受僱人為僱用
      人服勞務之契約而言。僱傭之目的，僅在受僱人單純提供勞務，有如機械，對
      於服勞務之方法毫無自由裁量之餘地。兩者之內容及當事人間之權利義務均不
      相同。上訴人受被上人訴人自五十八年五月十二日僱用為其管理部辦事員，其
      後擔任股長、科長、課長，其職務之性質，均為單純給付勞務為目的之工作，
      其與被上訴人間之關係，為單純僱傭性質。惟其後升任被上訴人之襄理、副理
      、副總經理，因其職務屬經理人之性質，其與被上訴人間已變更為委任關係。
      而委任與僱傭性質不同，且無可兼而有之，故原有僱傭關係應認業已終止。」
      「原被上訴人岡山合作社以上訴人虧欠公款為由將其免職，上訴人另件起訴請
      求確認兩造間僱傭關係存在，前經原審法院於八十三年九月二十六日言詞辯論
      終結，同年月三十日判決其勝訴，並於同年十一月八日確定在案。惟上訴人前
      受僱於岡山合作社擔任臨時雇員，多年後升任其總社營業部經理，至八十年一
      月間轉任該社永安分社經理，兩造間原有僱傭關係即已終止，而應變更為委任
      關係。」最高法院八十三年度台上字第一０一八號、九十一年度台上字第八八
      四號裁判足參。
    (2)本件原告於七十九年間即已擔任被告公司董事之職務，八十八年間更擔任被告
      公司董事長一職，已如前述，則原告與被告間之關係，揆諸前開法條規定及裁
      判意旨，自應屬委任之法律關係，對此原告雖另稱尚有員工之身分云云，惟為
      被告所否認，而依兩造所提之七十九年臨時股東會開會通知、會議記錄、當選
      人員通告、公司變更登記事項卡、薪資明細表所示，除記載原告為公司之董事
      、董事長外，並未有何足資認定原告與被告間另有與委任關係不同之身分存在
      ，是原告就此主張尚無可採，從而，原告於七十九年之前與被告間縱有僱傭關
      係，惟自原告擔任董事、董事長以後，兩造間之關係已轉變為委任關係，僱傭
      關係自已終止，而無勞動基準法之適用，況依勞動基準法第五十五條、第五十
      六條、第五十七條之規定，得請領退休金之情況，僅限於依法申請退休或強制
      退休之情況，而本件原告係經被告公司於九十年八月二十四日召開股東會，依
      法解任在案，有該股東會議事錄在卷足證，是原告亦非有申請退休或強制退休
      之情形，故亦與得請領退休金之要件不符，則原告主張得請求退休金云云，即
      非可採。
三、綜上所述，原告與被告間既屬委任關係，而非僱傭關係，自無勞動基準法之適用
    ，況原告又係遭被告公司依法解任職務，而非係申請退休或強制退休，自不得遽
    以依台灣省工廠工人退休規則、勞動基準法之相關規定請領退休金，故原告請求
    被告應給付八百八十萬元，及自九十一年八月三十日起至清償日止，按年息百分
    之五計算之利息，即無理由，應予駁回。
四、原告之訴既經駁回，其假執行之聲請即失所依附，應併予駁回。
五、本件事證已臻明確，原告另主張其並無詐欺及侵占公司款項云云，核與本件判決
    結果不生影響，爰不再加以論述。
六、結論：原告之訴為無理由，依民事訴訟法七十八條，判決如主文。
中      華      民      國    九十二    年      四      月      四      日
                              臺灣高雄地方法院勞工法庭
~B法      官  楊國祥
右為正本係照原本作成。
如不服本判決，應於送達後廿日內，向本院提出上訴狀並表明上訴理由，如於本
判決宣示後送達前提起上訴者，應於判決送達後十日內補提上訴理由書（須附繕本）。
中      華      民      國    九十二    年      四      月      四      日
~B法院書記官  蔡雅萍


司法院資訊處製作；財團法人民間司法改革基金會備份。
